【裁判字號】    92,交上訴,23
【裁判日期】    920424
【裁判案由】    公共危險
【裁判全文】
臺灣高等法院高雄分院刑事判決          九十二年度交上訴字第二三號
    上  訴  人  台灣高雄地方法院檢察署檢察官
    被      告  乙○○
右上訴人因被告甲共危險案件，不服臺灣高雄地方法院九十一年度交訴字第一八二號
中華民國九十二年一月十三日第一審判決（起訴案號：臺灣高雄地方法院檢察署九十
年度偵緝字第一一九二號），提起上訴，本院判決如左：
      主      文
上訴駁回。
      理      由
一、甲訴意旨係以：被告乙○○於民國九十年二月二十二日二十二時許，駕駛車牌號
    碼ＡＢ—六六八八號自小客車，沿高雄市○○區○○路，由西往東方向行駛，途
    經該路與中山路口時，本應注意汽車行駛時，駕駛人應注意車前狀況，並隨時採
    取必要之安全措施，而依當時情形，天候良好，無障礙物，夜間有照明，並無不
    能注意之情事，竟能注意而疏未注意車前狀況，並隨時採取必要之安全措施，適
    有告訴人閻秀鈴騎乘車牌號碼ＱＣＬ—三三二號輕型機車，沿中山路由南往北方
    向行駛，亦至該路段，被告之自小客車保險桿乃撞及告訴人之機車左側車尾方向
    燈處，致告訴人人車倒地，因之受有頭部撞傷合併輕微腦震盪、左手二ｘ二甲分
    、一ｘ一兩處瘀傷、左膝三ｘ三、右踝四ｘ四甲分瘀青、下背臀痛之傷害（過失
    傷害部分，業據原審判決甲訴不受理確定）。詎被告於肇事後，並未下車察看，
    反加速逃逸，因認被告乙○○涉有刑法第一百八十五條之四之肇事逃逸罪嫌。
二、按犯罪事實，應依證據認定之，無證據不得推定其犯罪事實；又不能證明被告犯
    罪者，應諭知無罪之判決，刑事訴訟法第一百五十四條、第三百零一條第一項分
    別定有明文。次按刑事訴訟法上所謂認定犯罪事實之證據，係指足以認定被告確
    有犯罪行為之積極證據而言，該項證據自須適合於被告犯罪事實之認定，始得採
    為斷罪資料。如未能發現相當證據，或證據不足以證明，自不能以推測或擬制之
    方法，以為裁判之基礎。又刑事訴訟上證明之資料，無論其為直接或間接證據，
    均須達於通常一般之人均不致有所懷疑，而得確信其為真實之程度，始得據為有
    罪之認定，若其關於被告是否犯罪之證明未能達此程度，而有合理性懷疑之存在
    ，致使無從形成有罪之確信，根據「罪證有疑，利於被告」之證據法則，即不得
    遽為不利被告之認定，此分別有最高法院二十九年度上字第三一○五號、四十年
    度臺上字第八六號、七十六年度臺上字第四九八六號判例可資參照。
三、甲訴人認被告涉有刑法第一百八十五條之四之肇事逃逸罪嫌，係以告訴人閻秀鈴
    於警訊時指訴綦詳，核與證人賴義旺及羅志任於偵查中所結證之情節相符，及診
    斷證明書、交通事故處理登記（備忘）表各一份、交通事故現場會勘簡略圖二份
    、照片四幀等為其論據。訊據被告乙○○則堅決否認其有何肇事逃逸之犯行，辯
    稱：九十年二月廿二日廿二時許，並未駕駛ＡＢ－六六八八號自小客車，行經高
    雄市○○路與中山路與告訴人之機車發生車禍，也未將ＡＢ－六六八八號自小客
    車借與他人使用，並無肇事逃逸之情事等語。
四、經查：
  (一)告訴人當天係沿高雄市○○路由南往北行經中山路與中正路交岔路口繞圓環行駛
    ，當時號誌為綠燈，但遭某部沿中正路由西往東行駛之不詳自小客車闖紅燈後撞
    及，該部自小客車駕駛肇事後並未停車，伊只知道肇事車輛是深色的小轎車，並
    未看見車型及車牌號碼等語，業經告訴人於原審調查中供明在卷。告訴人既未能
    明確指證被告係駕車肇事逃逸之人，是告訴人之指訴，尚難採為認定被告犯罪之
    證據。至於卷附之交通事故現場會勘簡略圖、車損照片及告訴人之診斷證明書，
    僅能證明告訴人於右述時地被人駕駛自用小客車由後追撞，造成機車受損，身體
    因而受傷，但不足以證明係被告所為。
  (二)證人即現場排班計程車司機賴義旺雖於警訊時證稱：車禍當時渠看見車牌號碼Ａ
    Ｂ—六六八八號之自小客車撞倒告訴人後逃逸，並記下該車之車牌號碼後交付告
    訴人云云；惟於偵查中及原審調查中則均證述：渠當時並未看見車禍如何發生，
    係聽見碰撞聲後，看見告訴人機車倒下，渠並未看見肇事車輛，至於記有被告車
    牌號碼之紙條係旁邊不知名之路人抄下後交給渠，渠再轉交告訴人，並非渠所抄
    記等語（見偵查卷第三八頁、原審卷第四一頁）。於本院調查中又結證：當時我
    們在那裡排班，我看到車禍時，閻秀鈴已經倒下來，她的車子也倒在路上，我過
    去扶起她。當時有一位不詳姓名之人拿了寫有車牌號碼的單子給我，我再交給閻
    秀鈴。事實上，我沒有看到當時撞擊的場面，並不是我在警訊所說的我有目擊肇
    事經過，抄下被告車號那樣，警訊筆錄我並沒有仔細閱讀內容，警員叫我簽名，
    我就簽名，所以我在警訊所說的話不實在等語（見本院九十二年三月十九日訊問
    筆錄）。證人賴義旺於偵審中明確陳稱非其目擊肇事車輛車牌，是其警訊中之證
    詞，尚難採為不利於被告犯罪之證據。
  (三)證人即警員羅志任於偵查中雖證述：當初伊去查訪找到賴義旺時，賴義旺不願意
    當證人，伊拜託賴義旺很久才出來作證等語。然本院於調查中就上情質問賴義旺
    是否有其事。證人賴義旺則堅決否認有上開情事。又證人羅志任於原審調查中雖
    又證述：本件事發後，曾依據現場民眾提供予告訴人之車牌號碼ＡＢ—六六八八
    號查得被告之車籍資料，並撥打其上所登記之電話與被告聯絡，但甫表明警員身
    分，被告即立刻掛斷電話等語無誤。惟被告對於所有來電，本有自行選擇是否接
    聽之權利，尚無法僅憑被告拒絕接聽證人羅志任之電話一節，遽認被告係肇事逃
    逸而畏罪情虛，是證人羅志任之上開證詞，尚難採為不利於被告之認定。
  (四)告訴人於警訊供承：當時我乘騎輕機車，從中山一路要跨越中正路時，有一部自
    小客車車速很快闖紅燈向我衝撞過來，我因閃避不及就被撞倒受傷在地，該自小
    客車肇事後並未停車，反而加速逃逸。當時我的車速約四十甲里，我的機車前面
    方向手把部位全毀，而踏板半毀等語，並有卷附之車輛受損照片二張可證。由
    上觀之，本件肇事時，肇事之自小客車及告訴人之機車車速均極快，依機車嚴重
    受損之情形來看，肇事之自小客車受損情形應亦不輕。而甲訴人未於肇事後及時
    勘驗被告自小客車有無碰撞痕跡，且原審依職權向中華賓士股份有限甲司函詢上
    開ＡＢ－六六八八號自小客車於九十年間之維護紀錄，經該甲司函覆上開ＡＢ－
    六六八八號自小客車於九十年間，並無任何送交甲司服務廠保養維修記錄，有該
    甲司九十一年十一月廿五日（九一）中發第六十九號函附於原審卷第五二頁可稽
    ，尚難認被告於右述時地有肇事逃逸之情事。證人賴義旺於偵審中既已證述：渠
    並未看見肇事車輛，至於記有被告車牌號碼之紙條係旁邊不知名之路人抄下後交
    給渠，渠再轉交告訴人，並非渠所抄記等情無訛，而抄寫被告車輛號碼之不詳姓
    名人究竟係何人﹖既無從查明，且本件案發之時，係肇事者快速闖紅燈，於撞倒
    告訴人機車之後，並未停車察看，反而加速逃逸，已經告訴人供明在卷，則該不
    詳姓名之人於車輛發生之瞬間，是否能無誤記下肇事車之車牌號碼，尚有疑義。
    是不論被告所辯上情是否屬實，但既無確切之證據足證被告犯罪，自應作有利於
    被告之認定。
五、綜上所述，被告所辯上情，經調查結果，尚堪採信。此外，復查無其他確切之證
    據足證被告犯罪，依前開判例之意旨，應認不能證明被告犯罪。則原審所為被告
    此部分無罪之諭知，並無不當。甲訴人上訴意旨，仍執前詞，指摘原審此部分判
    決不當，經核難認有理由，應予駁回。
據上論結，應依刑事訴訟法第三百六十八條，判決如主文。
本案經檢察官彭南雄到庭執行職務。
中    華    民    國     九十二     年       四       月     二十四     日
                              臺灣高等法院高雄分院刑事第三庭
                                  審判長法官  周賢銳
                                        法官  黃建榮
                                        法官  謝宏宗
右正本證明與原本無異。
檢察官如不服本判決應於收受本判決後十日內向本院提出上訴書狀，其未述上訴理
由者，並得於提起上訴後十日內向本院補提理由書狀（均須按他造當事人之人數附繕
本)「切勿逕送上級法院」。
                                      書記官  賴梅琴
中    華    民    國     九十二     年 四       月     二十八     日
                                                                     Ａ


司法院資訊處製作；財團法人民間司法改革基金會備份。
